臺灣嘉義地方法院刑事判決　　　　　　　 96年度易字第168號
公　訴　人　臺灣嘉義地方法院檢察署檢察官
被　　　告　乙○○
選任辯護人　邱創典律師
上列被告因竊盜案件，經檢察官提起公訴（96年度偵字第1890號
），本院判決如下：
    主  文
乙○○犯攜帶兇器竊盜罪，處有期徒刑捌月，扣案如附表所示之
物，沒收之。
    事  實
一、乙○○基於意圖為自己不法所有之竊盜犯意，於民國九十六
    年二月中旬（農曆過年）至同年二月二十七日上午九時三十
    分許間之某日，駕駛其所有車牌號碼２Ｗ－５６００號自用
    小貨車，攜帶其所有客觀上足以對人之生命、身體、安全構
    成威脅，可供兇器使用之活動扳手、鐵鎚、鐵條、六角固定
    扳手、鐵鑿、套筒式扳手、乙炔各一支，前往嘉義縣義竹鄉
    東光村東後寮光榮小段一號附近產業道路，以扳手、鐵鑿撬
    開臺灣糖業股份有限公司（下稱臺糖公司）所有之鐵軌固定
    螺絲，竊得鐵軌十七支（每支十公尺，重一百五十公斤），
    再以乙炔切割鐵軌為數小段，得手後，先將部分鐵軌搬移藏
    置附近偏僻水溝及甘蔗田內，並將固定扣鐵角扳二十塊（總
    重二十公斤）以塑膠袋包裝，放置上開自用小貨車上，另將
    部分鐵軌賣予不詳之資源回收商以牟利，復於同年三月二日
    下午三時許，至上揭水溝處，再以乙炔燒斷鐵軌，為警前來
    而查獲，並扣得切割過之鐵軌十三段（共四十米）、固定扣
    鐵二十塊（皆據臺糖公司領回）及活動扳手、鐵鎚、鐵條、
    六角固定扳手、鐵鑿、套筒式扳手、乙炔各一支等物。
二、案經嘉義縣警察局布袋分局報告臺灣嘉義地方法院檢察署檢
    察官偵查起訴。
    理  由
壹、程序事項
    被告以外之人於審判外之言詞或書面陳述，除法律有規定者
    外，不得作為證據，刑事訴訟法第一百五十九條第一項固有
    明文；惟被告以外之人於審判外之陳述，雖不符同法第一百
    五十九條之一至之四規定，而經當事人於審判程序同意作為
    證據，法院審酌該言詞陳述或書面陳述作成時之情況，認為
    適當者，亦得為證據。又當事人、代理人或辯護人於法院調
    查證據時，知有第一百五十九條第一項不得為證據之情形，
    而未於言詞辯論終結前聲明異議者，視為有前項之同意，同
    法第一百五十九條之五亦定有明文。本件辯護人爭執證人即
    臺糖公司嘉義區南靖資產課財產管理員丙○○於警詢之陳述
    並無證據能力，因屬被告以外之人於審判外之陳述，又丙○
    ○已於本院審理時到庭作證，賦予被告對質詰問之機會，是
    其於警詢之陳述，依上揭規定，應認無證據能力。至於公訴
    檢察官、被告及辯護人於本院準備程序及審判程序中對於本
    案相關具傳聞性質證據資料之證據能力，同意作為本件認定
    犯罪事實之證據，且迄於言詞辯論終結前亦未聲明異議。本
    院審酌證據資料作成時之情況，核無違法取證或其他瑕疵，
    認為以之作為證據即為適當。
貳、實體事項
一、訊據被告乙○○，固坦承有於九十六年三月二日下午三時許
    ，在嘉義縣義竹鄉東光村東後寮光榮小段一號附近產業道路
    之水溝處，以乙炔燒斷鐵軌，為警查獲，並扣得切割過之鐵
    軌十三段（共四十米）、並在其車牌號碼２Ｗ－５６００號
    自用小貨車上查獲固定扣鐵二十塊及其所有之活動扳手、鐵
    鎚、鐵條、六角固定扳手、鐵鑿、套筒式扳手、乙炔各一支
    等物，惟矢口否認有何竊取臺糖公司鐵軌之情，辯稱：為警
    查獲當日係至該處捉老鼠，看到水溝裡有一包塑膠袋，內裝
    固定扣鐵角扳二十塊，另有鐵軌四支，把固定扣鐵角扳搬上
    車，另以乙炔將鐵軌切成十三截，欲賣予資源回收商，並未
    竊取臺糖公司所遺失之十七支鐵軌云云。惟查：
(一)證人丙○○於本院審理時證述：每週會巡察鐵軌一次，在九
    十六年二月二十七日上午九時許，巡察時發現十七支鐵軌遺
    失，前一週因是農曆過年，並未巡察，再前一週並未發現異
    狀，又該鐵軌一段有十公尺，重一百五十公斤，此係五分鐵
    軌，與一般鐵軌之軌距、尺寸及大小均不相同，依切割痕跡
    判斷，係持切割工具切割，另有鐵屑散落現場，至於查獲被
    告現場之鐵軌，係第一次發現遺失而報案之鐵軌，僅遺失該
    段鐵軌，並未發現有其他部分之鐵軌遺失等語（參見本院卷
    第七十一至七十七頁），即本案於九十六年三月二日下午三
    時許查獲之鐵軌，係丙○○於九十六年二月二十七日上午發
    現遺失而報案之部分鐵軌，屬臺糖公司所有之五分鐵軌，被
    告對此部分亦表示無意見（參見本院卷第七十七頁），至於
    在被告自小貨車上查獲之角扳二十塊，則係用以固定臺糖公
    司上揭鐵道鐵軌之用，屬臺糖公司所有，皆有贓物認領保管
    單附卷為憑（參見警卷第十五頁；本院卷第一百頁），再輔
    以丙○○在本院審理時已證稱：臺糖公司之鐵軌雖已無供小
    火車通行使用，但未拆除，仍為公司之資產，故會派人巡視
    ，縱使要將鐵軌拆掉報廢，亦會運回廠內，不會擱置該處等
    語（參見本院卷第七十一、七十六頁），足徵上開鐵軌仍具
    有一定經濟價值，非廢棄物。至於被告是否竊取鐵軌一節，
    觀之被告於警詢時已供述：將竊來之鐵軌賣予資源回收場，
    然並未竊取臺糖公司報案之遺失鐵軌十七支，係撿拾等語（
    參見警卷第三頁），又被告為警查獲時，係正持乙炔切割鐵
    軌，發現警察到來，尚且因心虛而欲駕車逃逸，其所有之自
    小貨車上並有活動扳手、鐵鎚、鐵條、六角固定扳手、鐵鑿
    、套筒式扳手等供竊取鐵軌之工具及固定鐵軌用之角扳二十
    塊，衡情若被告未竊取臺糖公司之鐵軌十七支，則於甫為警
    查獲之際，何以未辯稱非其所竊取，反而坦承並未竊取而係
    撿拾？況輔以本案於九十六年三月二日現場查獲共約四十公
    尺鐵軌，而另於九十六年四月三十日在上開水溝處及甘蔗田
    處各查獲四段及二十六段鐵軌，共計總長約九十五公尺，則
    因臺糖公司總共遺失鐵軌一百七十公尺，確實有約三十五公
    尺之鐵軌尚未尋獲，益徵被告於警詢所自承將竊得鐵軌賣予
    資源回收商等節，應屬非虛，再者，丙○○已證稱發現鐵軌
    遺失時，現場有鐵屑散落之情，益徵被告於竊取當時，即已
    有持乙炔等切割工具切斷鐵軌，以利搬離，是被告於本院審
    理時始辯稱並未竊取或撿拾臺糖公司於九十六年二月二十七
    日發現遺失之鐵軌或鐵軌每支重達一百五十公斤，不可能搬
    移至水溝處云云，顯係卸責之詞，尚難採信。
(二)按採證認事係屬事實審法院之職權，法院憑以認定犯罪事實
    之證據，並不以直接證據為限，即綜合各種直接、間接證據
    ，本於推理作用，為其認定犯罪事實之基礎，如不違背經驗
    法則與論理法則，亦非法所不許（最高法院九十三年度台非
    字第七十三號判決意旨參照）。本案被告否認竊取臺糖公司
    之鐵軌，雖無直接證據證明係被告所偷竊，然綜合上開證人
    之指述，該鐵軌目前雖未供使用，並未拆除或棄置，仍固定
    該處，若非被告竊取，則何以固定鐵軌之扣鐵角扳會在被告
    自小貨車上查獲？又被告坦承查獲當日見警前來，即駕車欲
    逃離現場，若係撿拾他人棄置之鐵條，何以心虛而逃逸？再
    於警詢時，已坦承知悉該鐵軌係臺糖公司所有，尚且供述將
    竊得之鐵軌賣予資源回收場（參見警卷第三頁），雖於本院
    審理時以不識字，警詢才會這樣回答置辯，然以其國中肄業
    之智識程度，應非毫不識字，對筆錄之記載亦無全不知悉之
    可言，又於訊畢閱覽筆錄後簽名，況且自承並未遭警員不法
    取供，係出於自由意志而陳述，難認其警詢之供述有何不可
    採信之情，再輔以現場查獲之鐵軌及失竊鐵軌數量，確實有
    部分鐵軌尚未查獲，堪認被告於警詢供述賣予資源回收商一
    節，應為真實。又被告竊得之鐵軌十七支，數量龐大，重達
    二千五百五十公斤，以分批銷贓載運方式，較不易為他人發
    覺，即被告將部分鐵軌移置較偏僻隱密之處，待日後再前往
    切割載運變賣，應無違常理，另本案亦扣得被告所有，可供
    竊取鐵軌所用之乙炔、活動扳手、鐵鎚、鐵條、六腳固定扳
    手、鐵鑿、套筒式扳手等工具，再參酌被告前於九十五年十
    月二十六日，持兇器剪斷臺灣電力公司之電纜線，經臺灣臺
    南地方法院於九十六年二月十二日，以九十五年度易字第一
    五四七號判決判處有期徒刑六月，如易科罰金以銀元三百元
    折算一日確定（尚未執行完畢，不構成累犯），此有判決書
    影本一份在卷可稽（參見本院卷第一０三至一０四頁），是
    被告應知悉該鐵軌有變賣之價值，且其經濟來源並不穩定，
    有時尚向他人或母親借錢以維生計（參見警卷第三頁），堪
    認有竊取本案鐵軌之動機，是本院綜合上開各理由論證，本
    於推理作用，認被告係持本案扣得之乙炔等工具，於九十六
    年二月中旬（農曆過年）至二十七日上午九時三十分許間之
    某日，至嘉義縣義竹鄉東光村東後寮光榮小段一號附近產業
    道路，將臺糖公司所有固定鐵軌之角扳以扳手、鐵鎚鬆開後
    ，將該二十塊角扳以塑膠袋包裝後，放置所有之自小貨車上
    ，另以乙炔將竊得鐵軌十七支切割成數小段，將部分賣予資
    源回收商，而因竊得鐵軌數量龐大，再將其餘部分搬移放置
    較偏僻處所，復於同年三月二日下午三時許，至上揭放置所
    竊得鐵軌之水溝處，以乙炔燒斷鐵軌，為警前來而查獲犯行
    ，皆堪認定。至於被告於本院審理時庭呈之照片（參見本院
    卷第九十二至九十四頁），辯稱係與嘉義縣水上分局下潭派
    出所警員甲○○一同前往拍攝，顯示水溝中仍有鐵軌等情，
    經證人甲○○於本院審理時到庭證稱：並未與被告一同前往
    拍攝照片等語（參見本院卷第七十七頁），被告始供承上揭
    照片係其自行拍攝等語，而上開照片經提示予證人丙○○，
    亦無從指認該拍攝地點究竟係何處，即無法為有利於被告之
    認定。再者，案發後迄今已經歷數月，現場已改變，縱有鐵
    軌放置該處，是否即得推論被告確係撿拾鐵軌，亦容有疑。
    本案被告係未經同意任意破壞臺糖公司對鐵軌之持有，並建
    立自己對該等物之支配管領力甚明，是其將竊得鐵軌部分賣
    予資源回收商，部分搬離現場，並再予切割而欲變賣，準此
    諸節相互酌參，被告既明知該等物品非己所有，猶擅自持工
    具切割成段，以利變賣，其主觀上有為自己不法所有之意圖
    ，彰彰甚明，被告於本院所持辯解，顯係卸責之詞，不足採
    信，此外復有臺糖公司嘉義區處南靖資產課巡查股巡查紀錄
    通報單、查扣車輛保管發還領具、失竊現場照片在卷可稽（
    參見本院卷第九十五頁、警卷第十七至二十五頁），本案事
    證明確，被告犯行，洵堪認定，應予依法論科。
二、按刑法第三百二十一條第一項第三款之攜帶兇器竊盜罪，係
    以行為人攜帶兇器竊盜為其加重條件，此所謂兇器，其種類
    並無限制，凡客觀上足對人之生命、身體、安全構成威脅，
    具有危險性之兇器均屬之，且祇須行竊時攜帶此種具有危險
    性之兇器為已足，並不以攜帶之初有行兇之意圖為必要（最
    高法院九十二年台上字第一三三二號判決要旨參照）。查本
    案扣得之乙炔一支，可供切割鐵軌等金屬製品，至於活動扳
    手、鐵鎚、鐵條、六角固定扳手、鐵鑿、套筒式扳手各一支
    ，皆為鐵製、質地堅硬，可用於拆卸鐵軌之螺絲，客觀上均
    足以致他人生命、身體、安全發生危害而具有危險性，自屬
    兇器無訛。次按竊取行為是否既遂，應以其已否將被竊標的
    物移入自己實力支配之下為區別之標準，而非以是否已搬運
    上車或已移出室外為斷（最高法院七十六年台上字第三五三
    ○號判決要旨參照）。查本件被告竊盜之標的物為臺糖公司
    鐵軌，因重量沈重，單憑人力不易運送，一般均以車輛、推
    車或其他類似工具輔助，始方便運送，從而，應以鐵軌業已
    置於搬運工具上或置於隨時可以將之搬離之狀態，即屬既遂
    之程度，查被告所竊取之鐵軌，有於第一次竊取即搬離現場
    ，而銷贓至不詳之資源回收場，部分置於距離鐵軌二百公尺
    處，顯係為躲避他人發現，皆堪認已置於自己之實力支配之
    下，而為竊盜既遂，後於為警查獲之際，雖正持乙炔切割鐵
    軌，此係屬處分其所竊得贓物之不罰後行為，不再另論竊盜
    罪，是核其所為，係犯刑法第三百二十一條第一項第三款之
    攜帶兇器竊盜罪。公訴意旨認被告所為，係犯刑法第三百二
    十一條之加重竊盜罪既遂罪及未遂罪，惟被告為警查獲該次
    ，係處分先前所竊得鐵軌贓物，公訴意旨容有誤會，亦據公
    訴檢察官當庭更正如上，併予敘明。爰審酌被告持乙炔等工
    具竊取臺糖公司鐵軌，以求變賣，貪圖小利之犯罪動機與手
    段，所竊得鐵軌之經濟價值，以及被告犯罪後之態度、犯行
    之手段、目的暨已查獲之鐵軌數量等一切情狀，量處如主文
    所示之刑，以資懲儆。末扣案之活動扳手、鐵鎚、鐵條、六
    角固定扳手、鐵鑿、套筒式扳手、乙炔各一支，為被告所有
    ，供犯本罪所用之物，此據被告供承在卷，應依刑法第三十
    八條第一項第二款宣告沒收。
據上論斷，應依刑事訴訟法第二百九十九條第一項前段，刑法第
三百二十一條第一項第三款、第三十八條第一項第二款，判決如
主文。
本案經檢察官曹哲寧到庭執行職務
中　　華　　民　　國　　96　　年   　5  　月　　11　　日
                  刑事第二庭審判長法  官  沈福財
                                  法  官  陳蒨儀
                                  法　官　林青怡
上列正本證明與原本無異。
如不服本判決，應於判決送達後10日內向本院提出上訴狀（應附
繕本）。告訴人或被害人如對於本判決不服者，應具備理由請求
檢察官上訴，其上訴期間之計算係以檢察官收受判決正本之日期
為準。
中　　華　　民　　國　　96　　年   　5  　月　　11　　日
                                  書記官  李佳惠
附錄本案論罪科刑法條
刑法第321條：
犯竊盜罪而有下列情形之一者，處六月以上、五年以下有期徒刑
：
一  於夜間侵入住宅或有人居住之建築物、船艦或隱匿其內而犯
　　之者。
二  毀越門扇、牆垣或其他安全設備而犯之者。
三  攜帶兇器而犯之者。
四  結夥三人以上而犯之者。
五  乘火災、水災或其他災害之際而犯之者。
六  在車站或埠頭而犯之者。
前項之未遂犯罰之。
【附表】應沒收之物
活動扳手、鐵鎚、鐵條、六角固定扳手、鐵鑿、套筒式扳手、乙
炔各一支
